【裁判字號】    98,訴,445
【裁判日期】    981130
【裁判案由】    地上物徵收補償
【裁判全文】
高雄高等行政法院判決
                                       98年度訴字第445號
                                民國98年11月18日辯論終結
原      告  甲○○
輔  佐  人  丙○○○
被      告  臺南縣政府
代  表  人  乙○○
訴訟代理人  丁○○
上列當事人間地上物徵收補償事件，原告不服內政部中華民國98
年5月22日台內訴字第0980078844號訴願決定，提起行政訴訟，
本院判決如下︰
    主  文
原告之訴駁回。
訴訟費用由原告負擔。
    事實及理由
一、事實概要︰
    緣原告所有坐落臺南縣永康市○○段630地號土地（下稱系
    爭土地），經被告以民國96年11月1日府地用字第096023813
    8號公告作為被告辦理永康科技工業區工程用地，原告於公
    告期間內之96年11月15日向被告提出異議，主張系爭土地上
    種植之玫瑰花應補償而未為補償，請求應予補償。被告調查
    後，以97年7月9日府地用字第0970151799號函否准原告之請
    求。原告不服，提起訴願，被告將之視為提起復議，而將全
    案提交97年10月13日臺南縣地價及標準地價評議委員會（下
    稱臺南縣地評會）97年第2次會議復議，經決議：「1.本案
    ．．．之農作物不予補償，因其違反從來之使用，有土地徵
    收條例第5條第1項第4款規定．．．之情形。」被告乃以97
    年12月2日府地用字第0970276061號函否准原告之請求。原
    告不服，提起訴願，亦遭決定駁回，遂提起本件行政訴訟。
二、本件原告主張︰
（一）按土地徵收條例第5條規定：「徵收土地時，其土地改良
      物應一併徵收。但有下列情形之一者，不在此限：．．．
      4、農作改良物之種類或數量與正常種植情形不相當者，
      其不相當部分。」其立法意旨在於防止搶植、搶栽，以套
      取鉅額補償費，而妨礙公共事業之興辦。但被告對原告有
      何搶栽、搶植，並未具體說明；而訴願決定僅泛以臺南縣
      永康市（下稱永康市）88年至95年間均無種植玫瑰花面積
      ，並未考量農情報告是否得代表所有土地，即遽認定原告
      94年10月間於系爭土地種植玫瑰花不應補償，均有不當，
      應予撤銷。
（二）次按「被徵收之土地或土地改良物自公告日起．．．土地
      權利人或使用人並不得在該土地為．．．農作改良物之增
      加種植．．．。」土地徵收條例第23條定有明文。查原告
      係經政府受訓之合法花農，亦為永康市花卉產銷班員，自
      94年10月間起至96年11月1日公告徵收之日止，已於系爭
      土地種植玫瑰花2年餘，有購買玫瑰花苗之收據及出售價
      單可稽，且原告於臺灣臺南少年觀護所擔任「園藝課程」
      授課老師時，免費提供玫瑰花作為上課教材及教學成果發
      表使用，可見原告於94年10月間即有於系爭土地種植玫瑰
      花，且有收成之事實。況被告於96年7月間在系爭土地查
      估時，玫瑰花高度已有2公尺，此有複估會勘紀錄可稽，
      足見系爭土地上之玫瑰花絕非新栽，原告並無搶植、搶栽
      之情形，被告依法應予補償。又依被告97年1月17日府地
      用字第0970067129號函所載，系爭土地上之玫瑰花高度2
      公尺，另依被告96年查估基準內載明之灌木類「種類」玫
      瑰，數量每10公畝800株，每株單價新台幣（下同）748元
      ，系爭土地面積2,193平方公尺，計可種植1,754株，扣除
      香茅、莿桐、茄苳數量後，為1,622株，則被告應補償原
      告之總計金額為1,213,256元（1,622株×每株單價748元
      ）。
（三）被告雖以94年11月11日府城都字第0940249244A號公告，
      定於94年12月8日舉辦「變更高速公路永康交流道附近特
      定區計畫(配合永康科技工業區案)案」（下稱系爭變更計
      畫案）及「擬定高速公路永康交流道附近特定區計畫(配
      合永康科技工業區案)細部計畫案」（下稱系爭細部計畫
      案）公開說明會，並稱原告曾參與該說明會並有簽到，而
      認原告於94年12月8日即知系爭土地將被徵收，故有搶植
      、搶種行為云云。惟原告並未參加上開94年12月8日之公
      開說明會，且亦未簽到，此由該簽到簿上簽名與原告之簽
      名不同即可證明，但訴願決定卻據此而為駁回之決定，自
      非適法。再者，被告於94年2月24日於永康市王行里活動
      中心所舉辦之上開工業區開發計畫初步構想說明會，係屬
      地方型聚會，既無法律依據，原告住於永康市，與上開說
      明會地點距離甚遠，故不知有該說明會之舉行；又依該說
      明會紀錄，內容僅為地主們表達反對徵收及若為徵收應提
      高徵收補償費，但其何時徵收尚屬未知，原告不致笨到搶
      種多刺之玫瑰。
（四）原告於系爭土地上休耕而種植「田菁」，並領取休耕補助
      ，僅至94年2期作為止（即至94年10月底），之後即未再
      領取休耕補助，當時即已進行種植玫瑰花，此與原告自94
      年10月間種植玫瑰之主張相符，訴願決定對此略而不論，
      導致他人誤以為原告94年底尚未種植玫瑰。且系爭土地之
      前種植綠肥田菁休耕多時，更適合種植玫瑰。又按行政行
      為，非有正當理由，不得為差別待遇，為行政程序法第6
      條所明定。查相類土地於臺南科學園區2期基地徵收時，
      對玫瑰花等花卉之農作改良物，乃有補償，為何本件即有
      差別？原處分顯有未當。
（五）原告係經政府受訓之合法花農，亦為永康市花卉產銷班員
      ，而永康花卉班歷年輔導種植花卉種類，除蘭花外，尚有
      玫瑰花等其他種類花卉，此有永康花卉班出具之證明書為
      憑，是訴願決定認為不包括玫瑰花，自有誤會。再者，原
      告曾於86年投資種植文心蘭未成，後蒙臺中改良場陳彥睿
      老師分析指導，及於93年7月參觀臺南改良場成果展後，
      即自93至94年間於系爭土地試種玫瑰花及芒果、莿桐、香
      茅草、九重葛、茄苳等多項作物，此鄰地耕作者可資為證
      （倘被告否認，請准傳訊證人）。玫瑰花經試種成功，其
      他作物雖亦有成，惟基於銷售利潤之考量，原告自94年2
      期作休耕結束（94年10月間），因玫瑰以秋分時節種植最
      為適當，為求較高的存活率，故原告抓住種植時機，並選
      擇唯一可以耕種之田地復耕，始種植玫瑰，並無搶植、搶
      栽意圖及行為。況土地所有權人對於尚未被公告徵收之土
      地，有管理、使用、收益之權利，且系爭土地於96年3月1
      9日編定為工業區前，係屬農業用地，依農業發展條例第3
      條第10項規定，可合法種植任何作物，亦無其他法令禁止
      原告種植何種類作物之限制。且查現行法令對於系爭土地
      種植何種作物或種植數量並無任何限制，訴願決定以原告
      「違反從來之使用」之判斷標準，認定如非種植稻米、雜
      糧及食用甘蔗，即屬違反從來之使用與正常種植情形不相
      當，此無異無法源基礎下，限制農民對其所有土地種植作
      物之種類及數量，亦與憲法保障人民自由、工作權及財產
      權之規定相悖。則訴願決定以永康科技工業區96年3月6日
      公告變更都市計畫前，原為都市計畫農業區，該區內一般
      種植情形為稻米、雜糧及食用甘蔗，而認原告於94年底都
      市計畫變更草案公開說明會後，變更系爭土地以往種植種
      類，於距永康科技工業區計畫發布時間甚接近之際大量種
      植玫瑰花，有違從來之使用，核屬不相當之搶種行為，而
      為訴願駁回之決定，即有不當，應予撤銷。且原告於94年
      10月底休耕結束時，即依自己之需求決定種植文心蘭、玫
      瑰，而永康科技工業區於96年3月19日才編定，故原告種
      植玫瑰時間與發布時間顯有差距。再者，依植物品種及種
      苗法第3條規定，種苗業者係指「從事育種、繁殖、輸出
      入或銷售種苗之事業者」而言。原告有購買種苗和切花銷
      售憑證，與種苗業者無關，更無須申請登記等語，並求為
      判決：訴願決定及原處分均撤銷，被告應作成補償原告1,
      213,256元之行政處分。
三、被告則以：
（一）依臺南縣農情報告（即96年全年花卉類各鄉鎮生產統計表
      ）所示，永康市88年至95年均無種植玫瑰花之面積，至96
      年其玫瑰花種植面積突增為4.63公頃。再依臺南縣鄉鎮作
      物查詢結果，永康市88年至92年種植苗圃之面積每年均少
      於1.68公頃，93年種植面積1.68公頃，94年種植面積仍為
      1.68公頃，但95年種植面積增為9.82公頃，96年種植面積
      突增14.65公頃。又依植物品種及種苗法第44條規定：「
      經營種苗業者，非經直轄市或縣（市）主管機關核准，發
      給種苗登記證，不得營業。」上開觀賞花木，皆未申請種
      苗登記證，如涉及銷售販賣之營利行為，依規定應向被告
      申請種苗登記證，故上開爭議作物（含苗圃）均違反農業
      相關法令及土地徵收條例規定。
（二）次依永康市公所及查估公司所提供種植作物照片觀之，系
      爭土地上之作物，顯非當地正常性作物；又據其他業主反
      應該區域（原為農地重劃之農業區）正常作物是稻米及雜
      糧。
（三）經被告向行政院農業委員會林務局農林航空測量所（下稱
      航空測量所）申請提供92至96年永康科工區之航照圖，並
      逐一查對各爭議作物坐落地號地籍圖，套圖參酌92至96年
      度之航照圖，經研議判讀大部分爭議作物均為95年種植。
      且被告開發永康科技工業區，於94年2月24日假永康市王
      行里活動中心舉辦開發計畫說明會；又依都市計畫法第19
      條及都市計畫法臺灣省施行細則第6條規定，再於94年11
      月11日府城都字第094029244A號公告公開展覽系爭變更計
      畫案及系爭細部計畫案計畫書、圖，自94年11月15日起至
      94年12月15日止計30天，在永康市公所及被告所屬城鄉發
      展局公開展覽，並訂於94年12月8日上午10時假永康市公
      所3樓禮堂舉辦公開展覽說明會，原告當時亦到場簽到與
      會。
（四）又查上開徵收案爭議作物「玫瑰花」計46筆地種植面積9.
      0003公頃、「矮仙丹花」計49筆地種植面積9.5018公頃、
      「光臘樹」計5筆地種植面積0.7707公頃、「桃花心木」
      計7筆地種植面積0.6702公頃、「鐵樹」計12筆地(與其他
      作物間種)608株、「福木」計7筆地(與其他作物間種)，7
      ,371株。依96年期查估基準，「玫瑰花」以高度0.5-1公
      尺分類單價為165元，1分地(10公畝)可種植800棵，換算
      補償金額132,000元；「矮仙丹花」以高度未滿0.5公尺分
      類單價為66元，1分地可種植1,000棵，換算補償金額66,0
      00元，高度0.5-1公尺分類單價為297元，1分地可種植1,0
      00棵，換算補償金額297,000元；「桃花心木」胸莖5公分
      以下/高度1-2公尺分類單價為460元，1分地可種植400棵
      ，換算補償金額184,000元；「光臘樹」胸莖5公分以下/
      高度1-2公尺分類單價為460元，1分地可種植400棵，換算
      補償金額184,000元；「鐵樹」高度0.4-0.6公尺分類單價
      為1,980元，1分地可種植200棵，換算補償金額396,000元
      ；「福木」胸莖5公分以下/高度0.5-1公尺分類單價為260
      元，1分地可種植800棵，換算補償金額208,000元；另一
      般作物如稻米1分地補償金額2萬元、甘藷1分地補償金額
      16,526元、製糖甘蔗1分地補償金額22,000元、食用甘蔗1
      分地補償金額88,000元、鳳梨(結果期)1分地補償金額10,
      000元，兩相比較上述爭議作物如予補償，均遠比一般正
      常種植其他作物補償金額高出甚多。
（五）原告於公告期間提出異議稱其系爭土地上種植農作物「玫
      瑰花」未予公告補償，案經被告通知原告及相關單位、查
      估公司於97年1月25日實地複估會勘，被告並以96年10月3
      0日府地用字第0960237182號函請永康市公所查明異議地
      號土地91年至96年期有無申報輪作獎勵及休耕直接給付之
      結果，原告於系爭土地88年2期申報轉作田菁、89年1期無
      申報休耕轉作、89年2期申報轉作田菁、90年1期申報轉作
      田菁、90年2期申報轉作田菁、91年1期申報轉作田菁、91
      年2期申報轉作田菁、92年1期申報轉作田菁、92年2期申
      報轉作田菁、93年1期申報轉作田菁、93年2期申報轉作田
      菁、94年1期申報轉作田菁、94年2期轉作田菁，從休耕資
      料證明顯示88年7月至94年底，即都市計畫變更公開展覽
      說明會之前，該系爭土地上長期間種植輪作「田菁」休耕
      短期作物未曾間斷。又據94年度「水早田利用調整後續計
      畫」臺南縣區域第2期作休耕期間為自7月15日至10月31日
      止，原告94年2期亦申報轉作田菁有案，然原告起訴狀第4
      頁第4行自承「早於94年10月間即有種植玫瑰花」，惟該
      時段尚在申報休耕補助期間，即申報休耕補助尚未屆期，
      原告將原應補助休耕田地改種植玫瑰花，明顯有搶行種植
      之嫌。又據上開88年7月至94年底之休耕資料證明顯示，
      原告長期間於系爭土地上一直都申報田菁休耕補助，嗣後
      在已知被告於系爭土地上將開發永康科技工業區，遂改新
      植高經濟價值作物玫瑰花，即違反從來之使用，有搶種投
      機行為已昭然若揭。
（六）被告於94年11月11日公告定於94年12月8日舉辦系爭變更
      計畫案及細部計畫案之公開說明會之後，原告已知被告將
      開發永康科技工業區徵收土地，卻無視土地徵收法令規定
      ，原告仍刻意搶栽種植系爭高經濟作物玫瑰花。又據永康
      市公所及查估公司所提供種植作物照片觀之，均為新移植
      之作物，非當地正常性作物，該新移植之作物搶栽種植意
      圖明顯，有違公平正義。原告顯係預知系爭土地將被徵收
      ，即於徵收前改植高經濟價值之玫瑰花，倖圖領取補償費
      ，則已屬投機行為。且本件經臺南縣地評會97年第2次會
      議決議系爭土地上種植之農作物，因違反從來之使用，有
      土地徵收條例第5條第1項第4款規定之情形，被告如仍予
      以發給補償費，殊違一般誠信原則。
（七）另查臺南科學工業園區2期基地土地徵收案，其全部地上
      物並未辦理公告徵收，僅公告徵收土地，故其地上物係由
      南部科學工業園區管理局與業主協議價購，並由該局自行
      通知發價，自非適用土地徵收條例相關規定，其與本件係
      適用土地徵收條例相關規定辦理情形不同，自不可相提並
      論等語，並聲明求為判決駁回原告之訴。
四、本件事實概要欄所載之事實，有內政部96年9月19日台內地
    字第0960141776號函、被告96年11月1日府地用字第0960238
    138號公告、原告96年11月15日異議書、11月27日陳情書、
    被告97年7月9日府地用字第0970151799號函、臺南縣地評會
    97年第2次會議紀錄、被告97年12月2日府地用字第09702760
    61號函及內政部訴願決定書附原處分卷可稽，應堪認定。本
    件兩造之爭點為：被告以原告於系爭土地上有搶種玫瑰花之
    行為，且違反系爭土地從來之使用，乃依土地徵收條例第5
    條第1項第4款規定，以97年12月2日府地用字第0970276061
    號函否准原告請求核發補償費，是否合法？茲分述如下：
（一）按土地徵收條例第5條第1項第4款、第3項分別規定：「徵
      收土地時，其土地改良物應一併徵收，但有下列情形之一
      者，不在此限：．．．4、農作改良物之種類或數量與正
      常種植情形不相當者，其不相當部分。」「第1項第3款及
      第4款之土地改良物，於徵收土地公告期滿後，由該管直
      轄市或縣(市)主管機關通知其所有權人或使用人限期遷移
      或拆除之，不予補償；屆期不拆遷者，由該管直轄市或縣
      (市)主管機關會同有關機關逕行除去。」該條修正草案說
      明第4點謂：「在政府擬徵收土地上故意搶建、搶植，甚
      或搶栽高價值作物，以套取鉅額補償費，顯已妨礙公共事
      業之興辦，爰於第3項規定第1項第3款及第4款之改良物不
      予徵收補償，由所有權人或使用人自行拆除或遷移．．．
      。」是以被徵收土地之地上物果有故意搶植致所植種類或
      數量與正常種植情形不相當者，自不應予以補償，以免妨
      礙公共事業之興辦。
（二）查原告所有之系爭土地自88年2期（即88年7月15日至10月
      31日）起至94年2期（即94年7月15日至10月31日）止，除
      89年1期（即89年2月15日至6月15日）未申報休耕轉作外
      ，於上開5年半之期間，均向永康市所申報休耕轉作田菁
      ，經該鄉公所勘查合格後，並已分別領取休耕獎勵金在案
      ，有永康市公所各該年期之稻田轉（輪）作休耕勘查清冊
      及各縣市第1、2期作休耕期間表附原處分卷可稽。次查，
      系爭土地94年2期休耕期間至94年10月31日為止，而原告
      於94年10月20日即向彰化縣田尾鄉○○路○段355號之花農
      購入玫瑰花苗2,000棵（每棵單價7元，合計14,000元），
      約1星期後即將該玫瑰花苗種植於系爭土地上，亦即原告
      於94年10月間在系爭土地94年2期94年10月31日休耕期間
      尚未屆滿時，即於系爭土地種植玫瑰花苗2,000棵等情，
      有原告所提出之農（漁）民出售農產物收據、本院98年10
      月21日言詞辯論筆錄（第5頁原告之陳述參照）及原告起
      訴狀（第3、4頁所載參照）可資佐證，則被告辯稱原告於
      94年10月間系爭土地94年2期休耕期間尚未屆滿時，即行
      搶種玫瑰花等語，尚非無據。
（三）再查，原告於98年10月21日向本院提出之訴訟遞補狀中，
      附有被告94年3月3日府經工字第0940044101號函暨永康科
      技工業區開發計畫初步構想說明會會議紀錄各1份，核與
      被告於同年11月17日傳真予本院之資料相符，有兩造上開
      文件附本院卷可稽。該說明會會議紀錄（該紀錄誤載該會
      議名稱為「協議價購工作協調會」）記載：該會議係於94
      年2月24日上午10時於永康市王行里活動中心舉行，其簽
      到簿（記載該會議之名稱為該工業區之「規劃開發說明會
      」），簽到者有主持人即被告所屬經貿科技局局長吳全安
      ，出席單位有臺南縣議會議員5人、永康市民代表2人、永
      康市公所人員3人、廠商代表5人、民眾11人、中興工程顧
      問股份有限公司代表及被告所屬環保局、城鄉發展局、經
      貿科技局人員等，會後，被告並以上開94年3月3日府經工
      字第0940044101號函分別檢送該會議紀錄予臺南縣議會議
      員9人、永康市民代表1人、永康市公所、永康市龍潭里、
      王行里辦公室、永康工業區服務中心，並副本給中興工程
      顧問股份有限公司、被告所屬環保局、縣長室、工務局、
      城鄉發展局、地政局、農業局及經貿科技局等單位。再觀
      諸該會議紀錄之內容，永康市王行里里長雖陳稱：大部分
      地主傾向不接受開發案，希望縣政府納入考慮，但亦建議
      從永康市○○路南側納入工業區規劃範圍，以預留車行社
      區之空間，並建議保留自強路後半段道路等。而與會居民
      亦建議自強路以北農地不要納入該工業區，並和與會之縣
      議員及市民代表均表示應適度提高徵收補償費。該會議之
      結論則為：「(1)本工業區編定作業剛展開中，目前之規劃
      方案尚為初步構想，縣府為充份尊重地方民意，乃先行辦
      理說明會以廣納地方的寶貴建言，並將各方意見納入後續
      規劃方案之辦理。(2)本次說明會為規劃前之說明會，日後
      在規劃過程中及規劃方案確定後，均會依法辦理說明會，
      並通知各村里及居民參加。(3)自強路以北是否納入工業區
      開發範圍，將進行整體性的考量。(4)土地徵收補償標準需
      依相關法令辦理．．．。(7)未來工業區將是一開放性空間
      ，區內公園綠地可提供社區居民使用，並加強進駐廠商與
      社區間的互動。」等情，有該會議紀錄、簽到簿及被告上
      開函文附本院卷可稽。準此可知，上開會議之性質係屬被
      告為開發及規劃該工業區而舉行之初步構想會議，其目的
      無非廣徵地方民意，作為被告調整該開發方案之參考，以
      利該工業區之設置。故由上開會議結論觀之，該工業區之
      開發已成定局，且除永康市○○路以北之土地是否納入該
      工業區規劃之範圍內，尚須進行整體性的考量外，大致已
      經底定。再查，被告94年11月11日府城都字第0940249244
      B號函所附之系爭細部計畫案說明書之公開展覽書，係被
      告於94年10月間所編製，並以上開函文檢送永康市公所公
      告周知及展覽，而依該公開展覽書所附之該工業區計畫位
      置地籍示意圖所示，系爭土地所在之王田段係在永康市○
      ○路以南，該兩者間尚隔有同市○○段土地，而車行段土
      地亦係該工業區徵收之範圍等情，被告及永康市公所上開
      函文暨所附系爭細部計畫案說明書、細部計畫示意圖及計
      畫位置地籍示意圖（該圖內所畫黃色橫線即係永康市○○
      路，依於該市○○段及王田段土地北邊）附本院卷可稽。
      綜上觀之，被告在94年2月24日公開舉行之該工業區開發
      計畫初步構想說明會會議中，系爭土地所在之王田段土地
      業已納入開發之範圍；且該會議有縣議員、永康市民代表
      、廠商、民眾及被告所屬相關單位與會，其會議紀錄並已
      分別檢送前述單位及永康市公所、永康市龍潭里、王行里
      辦公室和永康工業區服務中心；又被告於94年10月間已編
      製前揭公開展覽書，其中該工業區計畫位置地籍示意圖又
      己確定開發之土地範圍包括系爭土地在內，衡諸常情，工
      業區之開發及其範圍內土地、地上物之徵收，關係土地及
      地上物所有人之權益至鉅，相關之訊息瞬間流轉周知，況
      該開發計畫之說明會已早在94年2月24日即已公開舉行，
      會後被告復將其會議紀錄廣發周知，則原告主張其於94年
      10月間於系爭土地種植玫瑰花時，尚不知系爭土地業已確
      定納入上開工業區開發範圍之內云云，顯然有違經驗法則
      ，不足採取。是原告於明知系爭土地業已納入上開工業區
      開發範圍後，仍於94年10月間之94年2期休耕期間尚未屆
      滿時，即於系爭土地上搶種玫瑰花，應堪認定。
（四）又查，系爭土地係原告於85年間所購買，且原告於93年7
      月間參觀臺南改良場成果展後，即自93至94年間於系爭土
      地試種玫瑰花；又原告輔佐人亦陳稱，渠等係於系爭土地
      四週試種玫瑰花等情，業據原告及其輔佐人於本院98年9
      月16日及98年11月18日行準備程序及言詞辯論時陳述在卷
      ，有該準備程序筆錄（第3頁）、言詞辯論筆錄（第5頁）
      及起訴狀（第6頁）附本院卷可稽。參酌原告所有之系爭
      土地自88年7月15日至94年10月31日止，除89年1期（即89
      年2月15日至6月15日）未申報休耕轉作外，其餘長達5年
      半之期間，均有申報休耕轉作田菁並領取休耕獎勵金，已
      如前述。準此可知，原告於85年間購入系爭土地後，並未
      種植玫瑰花，於93年7月後，雖曾在系爭土地四週試種玫
      瑰花，但此僅係小規模之試種，而原告於得知系爭土地業
      已納入上開工業區開發範圍後，卻於94年10月間之休耕期
      間尚未屆滿前，即於系爭土地上大規模搶種玫瑰花多達1,
      622株（其株數有原告98年8月28日訴訟遞補狀可資參照）
      ，其所種植之農作改良物之種類，與過去將近6年間所種
      植之農作物確有不相當之情形。又被告早在94年2月24日
      即擬計畫開發上開工業區並公開舉行前揭初步構想說明會
      ，並廣發該會議紀錄以便周知，已如前述；再參酌被告96
      年度辦理農作改良物徵收補償費查估基準及附表所定，原
      告於系爭土地上所種植之玫瑰花，以高度0.5-1公尺分類
      單價為165元，1分地(10公畝)可種植800棵，換算補償金
      額132,000元；若高度係在2-3公尺之間，每株單價748元
      ，系爭土地面積2,193平方公尺，計可種植1,754株，扣除
      香茅、莿桐、茄苳數量後，玫瑰花計為1,622株，換算補
      償總金額則高達1,213,256元（1,622株×每株單價748元
      ）等情，業據兩造分別陳述在卷，核與上開查估基準及附
      表所定內容相符，應堪認定。另依被告辯稱：徵收土地上
      如種植一般作物如稻米，1分地補償金額2萬元、甘藷1分
      地補償金額16,526元、製糖甘蔗1分地補償金額22,000元
      、食用甘蔗1分地補償金額88,000元、鳳梨(結果期)1分地
      補償金額10,000元等情，亦為原告所不爭執，則原告於上
      開時間於系爭土地上種植前揭玫瑰花，若能領取補償費，
      則其能取得之補償金額顯然遠比一般正常種植其他作物高
      出甚多。又依前揭臺南縣地評會97年第2次會議決議，該
      工業區徵收範圍內，因農作物違反從來之使用，其農作改
      良物之種類或數量與正常種植情形不相當，而不補償其不
      相當部分，依被告向臺南縣地評會所提出之討論提案之附
      表所示，共有原告等107人，而該107人所種植農作改良物
      大部分為玫瑰花與矮仙丹花，小部分為光臘樹、桃花心木
      、鐵樹及福木等，有上開提案討論資料暨附表附原處分卷
      可稽。再參佐永康市公所98年10月8日所都發字第0980039
      706號函暨所附各項作物種植面積查詢資料所示，93及94
      年間，永康市之範圍內，並無種植玫瑰花與矮仙丹花，93
      年間僅有種植蘭花3.36公頃，94年間種有蘭花3.36公頃、
      天堂鳥0.66公頃，但至96年間該市玫瑰花種植面積突增為
      4.63公頃等情，亦有該函文暨所附永康市各該年度各項作
      物種植面積查詢資料附本院卷可稽。另參佐卷附之航空測
      量所92至96年永康科工區之航照圖，經被告將相關土地各
      年度加以放大集中排列比較後顯示：原告等107人之土地
      內，於94年9月24日拍攝該94年航照圖之前，渠等土地內
      所種植之作物，均呈現不規則之零亂狀態，惟於95年6月1
      4日所拍攝之95年航照圖，則均顯示出排列規則且整齊之
      形態，此有被告所提出之各該航照圖、比較資料等附本院
      卷可稽。綜上各情，足以顯示：於被告94年2月24日公開
      舉行該工業區之初步構想說明會後，永康市○○段及王田
      段土地之地主，輾轉得知渠等土地位於規劃徵收範圍內之
      消息後，即於95年6月14日航空測量所拍攝前揭95年航照
      圖前之期間內，違反從來之使用，而陸續搶種上開價值較
      高，且與之前種類不相當之地上物即玫瑰花、矮仙丹花、
      光臘樹、桃花心木、鐵樹及福木等，而有套取鉅額補償費
      之情形。則被告以97年12月2日府地用字第0970276061號
      函否准原告之請求，揆諸前揭規定及說明，尚非無據。復
      查，原告及其輔佐人於本院審理時，固曾陳稱渠等係於94
      年2期休耕期滿（即94年10月31日）後，才於系爭土地上
      種植上開玫瑰花，惟渠等此項主張縱然屬實，仍係於被告
      94年2月24日公開舉行該工業區之初步構想說明會後，得
      知系爭土地位於規劃徵收範圍內，違反從來之使用，而搶
      種價值較高玫瑰花，以套取鉅額補償費，仍不影響本件之
      判決結果。另原告雖提出估價單數張、臺灣臺南少年觀護
      所證明書、永康花卉班證明書等證據，證明其於95年8月2
      7日至95年12月16日有銷售少量玫瑰花予綠庭花坊，並於9
      6年間擔任上開少年觀護所教誨志工，免費提供玫瑰花作
      為園藝課程之教材，及永康花卉班歷年來均有種植玫瑰花
      等花卉等情，經核亦不影響本件之判決結果，而無法作為
      有利於原告之認定，附此說明。
五、綜上所述，原告之主張均非可取。被告以97年12月2日府地
    用字第0970276061號函否准原告系爭補償費之請求，依法核
    無違誤。訴願決定遞予維持，亦無不合。原告訴請訴願決定
    及原處分均撤銷，被告應作成補償原告1,213,256元之行政
    處分，為無理由，應予駁回。又本件事證已臻明確，故原告
    請求傳訊鄰地耕作者，以資證明原告所主張之事項，及兩造
    其餘攻擊防禦方法，均核與本件判決結果不生影響，爰不調
    查傳訊及一一論述，附此敘明。
六、據上論結，本件原告之訴為無理由，依行政訴訟法第98條第
    1項前段，判決如主文。
中    華    民    國    98    年    11    月   30     日
          高雄高等行政法院第三庭
                      審判長法官  邱  政  強
                            法官  李  協  明
                            法官  詹  日  賢
以上正本係照原本作成。
如不服本判決，應於判決送達後20日內向本院提出上訴書狀，其
未表明上訴理由者，應於提起上訴後20日內向本院提出上訴理由
書（須按對造人數附繕本）；如於本判決宣示或公告後送達前提
起上訴者，應於判決送達後20日內補提上訴理由書（須附繕本）
。未表明上訴理由者，逕以裁定駁回。
中    華    民    國    98    年    11    月   30     日
                          書記官  宋  鑠  瑾


司法院資訊處製作；財團法人民間司法改革基金會備份。
